【裁判字號】    97,交聲,170
【裁判日期】    970826
【裁判案由】    違反道路交通管理處罰條例
【裁判全文】
臺灣宜蘭地方法院交通事件裁定         97年度交聲字第170號
原處分機關  交通部公路總局臺北區監理所宜蘭監理站
異  議  人
即受處分人  甲○○
上列異議人即受處分人因違反道路交通管理處罰條例案件，對於
交通部公路總局臺北區監理所宜蘭監理站於民國97年6月16 日所
為之處分（原處分案號：宜監字第裁43-Q00000000號）聲明異議
，本院裁定如下：
    主  文
異議駁回。
    理  由
一、原處分意旨略以：異議人即受處分人甲○○於民國97 年3月
    31 日下午5時40分許，駕駛車牌號碼U3-4412 號自用一般小
    貨車，行經宜蘭縣冬山鄉○○路○段658之4 號前，因轉彎車
    未讓直行車先行，違反道路交通安全規則，致其小貨車右後
    車身撞擊同向自後方駛來之何氏鸞騎乘之GXS-467 普通重機
    車之左側，何氏鸞因而受有手腳瘀青之傷害，經警舉發（舉
    發案號：宜警交字第Q00000000、Q00000000號），原處分機
    關乃依道路交通管理處罰條例第48條第1項第6款及第63條之
    規定，裁處新臺幣（下同）900元，並記違規點數1點（原處
    分案號：宜監字第裁43- Q00000000號，現由本院97 年度交
    聲字第171號審理中），另依道路交通管理處罰條例第61 條
    第3項規定，記違規點數3點。
二、異議意旨略以：伊從內側車道變換至外側車道，減速慢行後
    駛入彎道，係對方未保持安全距離，亦未煞車，本件事故係
    對方肇事，非伊所造成，爰依法聲明異議。
三、按汽車駕駛人，駕駛汽車違反道路交通安全規則，因而肇事
    致人受傷者，記違規點數3 點；致人受重傷者，吊扣其駕駛
    執照3個月至6 個月，道路交通管理處罰條例第61條第3項定
    有明文。又汽車行駛至交岔路口，右轉彎時，應距交岔路口
    30公尺前顯示方向燈或手勢，換入外側車道、右轉車道或慢
    車道，駛至路口後再行右轉；但由慢車道右轉彎時應於距交
    岔路口30至60公尺處，換入慢車道；又轉彎車應讓直行車先
    行，道路交通安全規則第102條第1項第4款、第7款亦分別訂
    有明文。
四、異議人固坦認於舉發時、地駕駛車牌號碼U3-4412 號自用一
    般小貨車與何氏鸞騎乘之GXS-467 普通重機車發生碰撞，何
    氏鸞因而受有傷害等情，惟否認其係肇事原因，辯稱：本件
    事故係何氏鸞未保持安全距離，亦未煞車所致云云，經查：
    異議人上開坦認部份核與被害人何氏鸞之警詢陳述相符，復
    有道路交通事故調查報告表、宜蘭縣政府警察局羅東分局道
    路交通事故肇事人自首情形紀錄表各1份及現場照片10 張在
    卷可參，此情堪予認定。異議人雖辯稱事故係肇因於何氏鸞
    ，並質疑何氏鸞有酒後駕車之嫌疑，所辯或質疑者無非係指
    述何氏鸞之駕駛行為有過失，然何氏鸞就本件事故之發生是
    否與有過失並無礙於異議人本身駕駛行為有無過失之認定，
    是異議人聲明異議有無理由仍須就異議人自身之駕駛行為有
    無違反道路交通安全規則，因而對事故之發生有不可分離之
    因果關聯加以判斷。依卷附道路交通事故現場圖1 份（本院
    卷第17頁）及本院調查時，異議人於卷附現場照片繪製之行
    駛路線（本院卷第10頁背面）觀之，異議人係行駛至路口轉
    彎處逕行右轉，而非於交岔路口30公尺前，換入外側車道，
    駛至路口後再行右轉，顯已違反前開道路交通安全規則第10
    2條第1項第4款之規定。倘異議人確按規定，於路口前30 公
    尺處自內側車道換入外側車道，則行駛於外側車道之何氏鸞
    應無逕自自後追撞異議人之理，縱何氏鸞未注意車前狀況，
    異議人自小貨車遭撞擊之部位亦應係車尾，而非右後車身，
    是異議人所辯應不可採。異議人未依規定右轉再先，於路口
    轉彎時又疏未注意後方直行來車，亦違反上開道路交通安全
    規則第102 條第1項第7款之規定，是其違規情節明確，所辯
    均不足採。
五、綜上，異議人違反道路交通安全規則第102條第1項第4 款及
    第7 款之規定，因而肇事致人受傷，其違規行為與何氏鸞之
    受有傷害具有相當因果關係，事證明確，原處分機關依道路
    交通管理處罰條例第61條第3項規定，記違規點數3點，與法
    相符，本件聲明異議為無理由，應予駁回，爰依道路交通案
    件處理辦法第19條，裁定如主文。
中    華    民    國    97    年    8     月    26    日
                  交通法庭法  官   楊坤樵
以上正本證明與原本無異。
如不服本裁定，應於裁定送達後5日內，向本院提出抗告狀（應
附繕本）。
                            書記官  謝佩欣
中    華    民    國    97    年    8     月    26    日


司法院資訊處製作；財團法人民間司法改革基金會備份。
